臺灣雲林地方法院刑事判決　　　　　　　　　　　　　　九十一年度交易字第五號
　　公　訴　人　臺灣雲林地方法院檢察署檢察官
　　被　　　告　甲○○原名丁.
右列被告因過失傷害案件，經檢察官提起公訴（九十年度偵字第三二一四號），本院
判決如左：
    主  文
甲○○因過失傷害人，處有期徒刑肆月，如易科罰金，以參佰元折算壹日。
    事  實
一、甲○○於民國九十年三月十八日上午九時二十五分許，駕駛車牌號碼ＥＡ－七三
    六六號自用小客車，沿雲林縣東勢鄉○○村○○道路由北往南方向行駛，途經船
    頭二十八之七分號電線桿處之無號誌交岔路口時，原應注意減速慢行，作隨時停
    車之準備，並應注意左右有無來車之車前狀況，隨時採取必要之安全措施，以保
    行車安全。而當時天候晴、日間自然光線、路面乾燥、無缺陷及障礙物、視距良
    好，並無不能注意之情事。詎甲○○行經上開交岔路口，竟疏未注意減速慢行而
    貿然通過，適丙○○騎乘車號ＭＯＯ－九○一號機車搭載丁○○由東往西方向行
    駛，行經上開交岔路口時，亦疏未注意暫停讓右方車先行及減速慢行，貿然通過
    上開路口，甲○○見狀煞避不及，致其駕駛之自小客車車頭撞擊至丙○○騎乘之
    機車右後側，使丙○○、丁○○人車倒地，丙○○因而受有右側內頸動脈剝離症
    、腦中風併左側肢體偏癱、下頷骨骨折、頭部外傷併腦挫傷等傷害、丁○○因而
    受有右脛骨、腓骨開放性骨折、右肩骨折併脫臼、顱骨開放性骨折、腦挫傷等傷
    害。甲○○於有偵查職務之公務員發覺前，即向雲林縣警察局虎尾分局東勢分駐
    所警員戊○○自首而接受裁判。
二、案經被害人丙○○、丁○○告訴及雲林縣警察局台西分局報告臺灣雲林地方法院
    檢察署檢察官偵查起訴。
     理  由
一、訊據被告甲○○固不否認於右揭時、地駕駛車牌號碼ＥＡ－七三六六號自用小客
    車，與丙○○所騎乘之機車發生車禍，致使丙○○、丁○○受傷之事實，惟辯稱
    ：我通過路口前確實有看清左右來車，確定左方一、二公尺處沒有來車，基於信
    賴原則，即以二十幾公里之速度通過，然車頭已經到達路中央才看到丙○○的機
    車，是丙○○騎的太快，擦撞到我的車頭，是丙○○來撞我，否則機車直接倒在
    路口而不是滑行一段距離，我覺得是對方的過失，並且丙○○他們如果有戴安全
    帽的話，也不會造成這樣的傷害云云。然查：
    (1)被告甲○○於右揭時、地，駕駛上開自用小客車，與告訴人丙○○騎乘之右開
      機車發生踫撞，致丙○○之機車倒地偏南滑行至路旁排水溝處始停置，而造成
      丙○○、丁○○分別受有如事實欄所述等傷害之事實，業經告訴人丙○○、丁○○指述綦詳，並據證人乙○○○於本院調查時證稱屬實，並有道路交通事故
      調查報告表、肇事後現場照片與車輛照片共十一禎，及財團法人佛教慈濟綜合
      醫院大林分院診斷證明書、財團法人長庚紀念醫院診斷證明書各一紙在卷可憑
      。另告訴人丙○○因外來車禍之創傷造成下頷骨骨折及內頸動脈剝離，導致腦
      部缺血性之中風而左側肢體偏癱，告訴人丁○○於九十年三月十九日急診住院
      治療，診斷為右脛骨、腓骨開放性骨折，右肩骨折併脫臼，顱骨開放性骨折，
      腦挫傷及腦腫瘤外，應與車禍有關等情，分別經財團法人佛教慈濟綜合醫院大
      林分院及財團法人長庚紀念醫院以九十一年一月三十日（九十一）慈醫大林事
      字第○○七二號函及九十一年四月九日（九一）長庚院法字第○○七二號函文
      函覆在卷，足見告訴人丙○○、丁○○所受上開傷害是本件車禍所致堪以認定
      。
    (2)次查，被告於本院自承：我當時的行車速度不快，而且到達路口時我有注意左
      右來車並確定沒有車子通過，通過交岔路口前我的左方有一間雞舍，我確定我
      的左方一、二公尺處沒有來車，我就想基於信賴原則，左方來車如果也有減速
      就不會發生碰撞，所以我就通過路口，後來經過路中央時才看到機車由我的左
      方很地的騎過來等語明確。且交岔路口東北角處雖有雞舍之建築物一棟，必須
      靠近路口，才能看見左右是否有來車，然該路口視距良好，只要被告在雞舍旁
      即通過交岔路口前將車速減至最低甚至靜止察看，應能確定其視線所及十至二
      十公尺外之左右來車車況，而避免本件車禍之發生，此有警訊卷附之現場東向
      道路全景相片一紙可稽。況因路口有障礙物而致視線不明時，被告更應行至視
      線良好之處察看左右來車，小心通過路口。再依現場相片所示，告訴人丙○○
      之機車倒地距離路口不遠，被告又自繪告訴人丙○○、丁○○兩人倒地之位置
      係在交岔路口之西南角，此有被告所呈之現場圖附於偵查卷可參，足見被告倘
      於通過路口前減速慢行並確實注意左右來車，告訴人丙○○機車車速不致快速
      到被告不能預見之程度，是被告駕車行經有雞舍之建築物之交岔路口，未踩煞
      車並減速慢行作隨時停車之準備，以確定左右視線可及之處完全無來車再小心
      通過，應堪認定。
    (3)按行經無號誌之交岔路口，應減速慢行，作隨時停車之準備；又汽車行駛時，
      駕駛人應注意車前狀況，並隨時採取必要之安全措施，道路交通安全規則第九
      十三條第一項第四款、第九十四條第三項定有明文。被告既領有駕駛執照對上
      述道路交通安全規定應知之甚詳，且依當時為白晝，天候狀況為晴，路面乾燥
      、無缺陷，道路無障礙物，視距良好之情形，有道路交通事故調查報告表一紙
      在卷足據，並無不能注意之情形。而本件肇事路段並無幹、支線之分別，有上
      開現場相片可稽。被告駕車行經此未劃分幹、支線之無號誌交岔路口，倘在路
      口前確實注意左右來車之車前狀況，縱使告訴人機車行經路口未注意減速慢行
      ，亦可避免本車車禍之發生。然被告僅見路口左方一、二公尺處無來車即貿然
      通過該交岔路口，因而肇至本件車禍。被告能注意而不注意，其行為於事故之
      發生自有過失。而檢察官將本件行車事故之肇事原因及雙方過失責任歸屬送請
      台灣省嘉雲區車輛行車事故鑑定委員會鑑定，亦同此認定，有該委員會九十年
      十月十五日嘉鑑字第九○一一○二號函在卷可稽。綜上，被告辯稱：行至上開
      肇事無號誌交岔路口時，有注意左右來車並緩慢通過等語，顯係事後卸責之詞
      ，不足採信。
    (4)至台灣省嘉雲區車輛行車事故鑑定委員會所依據之有刮地痕之現場相片，係用
      以認定告訴人丙○○之機車係在交岔路口中與被告之自小客車碰撞，此項結論
      與被告所稱兩車肇事之地點並無二致，此有被告自繪之現場圖附於偵查卷可參
      ，是現場刮地痕究竟是否為告訴人機車所造成，與被告之過失並無關聯，被告
      此項爭執洵無實益。另被告固辯稱：承辦警員隔日才至現場照相，故現場相片
      已與案發現場之情狀不符，如機車旁之手套、圍牆磚頭、機車把手上繩索均有
      差異，以及機車並非以右側倒地而是站立在水溝上云云，然機車旁之物品與本
      件過失之認定並無關聯，且機車受撞擊後因失去平衡，理應以一邊倒地始符常
      情，豈有站立不倒之理，況被告既不否認機車倒地之位置，機車最後倒地之情
      狀，亦與認定本件被告之過失無關，是被告上開辯稱，實屬無稽。再過失傷害
      罪規範之目的，在處罰行為人因個人之過失而致他人受有傷害之行為，是祇以
      行為人之有過失為致傷害之一原因為已足，雖本件車禍被害人丙○○於無號誌
      之交岔路口未減速慢行，並暫停讓右方車先行，於事故之發生與有過失，然此
      亦不能解免被告之過失。末按汽車駕駛人對於防止危險發生之相關交通法令之
      規定，業已遵守，並盡相當之注意義務，以防止危險發生，始可信賴他人亦能
      遵守交通規則並盡同等注意義務。若因此而發生交通事故，方得以信賴原則為
      由免除過失責任（最高法院八十四年度台上字第五三六○號判例參照）。如前
      所述，被告行經無號誌之交岔路口時未減速慢行，亦未注意車前狀況，以致發
      生交通事故。被告對本件車禍之發生既有過失，依照上述判例意旨，雖告訴人
      對於本件事故之發生亦有過失，被告仍不得主張信賴原則而免其過失責任。
    綜上所述，被告之過失行為與被害人所受傷害之結果間，具有相當因果關係。則
    本件事證明確，被告之過失傷害犯行，堪以認定。
二、核被告甲○○所為，係犯刑法第二百八十四條第一項前段之過失傷害罪。告訴人
    丙○○雖因本件車禍傷及頭部導致左側肢體偏癱，然出院後在復健科門診接受復
    健治療，現在告訴人左側肢體功能與住院期間比較有進步情況，在扶持及輔具協
    下可步行。日常生活方面，可自理簡單的照顧工作，但複雜工作仍需人協助。上
    下肢之粗動作可完成，但張力仍強，而精細動作的執行能力較差等情，有財團法
    人佛教慈濟綜合醫院大林分院九十一年五月二十七日（九十一）慈醫大林事字第
    ○四○三號函附之病情說明書在卷足考。是告訴人丙○○左側之上下肢既尚能完
    成粗動作，是其所受之傷害尚未達毀敗一肢以上之機能之程度，亦非不治之傷害
    ，而與重傷害有別。公訴人認被告涉犯刑法第二百八十四條第一項後段之過失致
    重傷害罪，尚有誤會，惟起訴事實同一，本院爰依法變更起訴法條。被告一過失
    傷害行為同時使告訴人丙○○、丁○○受傷，係一行為觸犯數罪名，屬想像競合
    犯，應從一重處斷。被告甲○○於有偵查職務之公務員發覺前，即向雲林縣警察
    局台西分局東勢分駐所警員戊○○自首而接受裁判，業據證人戊○○到庭證述屬
    實，符合刑法第六十二條前段之自首要件，爰依法減輕其刑。爰審酌被告雖無前
    科，有台灣高等法院被告前案紀錄表在卷可參，其因一時失慎肇致本件車禍，告
    訴人丙○○之過失程度較重，然告訴人二人所受傷害非輕，被告犯後又矢口否認
    ，不思儘快彌補告訴人損失，竟還質疑告訴人丙○○之傷勢不實及家屬未給予告
    訴人良好治療，足見被告於肇事後對告訴人二人傷勢漠不關心，以致對告訴人二
    人之傷勢毫無所悉，顯無悔意等一切情狀，量處如主文所示之刑，併諭知易科罰
    金之折算標準，以資懲儆。
據上論斷，應依刑事訴訟法第二百九十九條第一項前段、第三百條，刑法第二百八十
四條第一項前段、第六十二條前段、第五十五條、刑法第四十一條第一項前段、罰金
罰鍰提高標準條第一條前段、第二條，判決如主文。
本案經檢察官蔣得龍到庭執行職務
中      華      民      國      九十一      年      八    月    十三    日
                                        臺灣雲林地方法院刑事第二庭
                                            法  官  趙  思  芸
右正本證明與原本無異。
如不服本判決，應於判決送達後十日內向本院提出上訴狀( 應附繕本 )。
                                            書記官  王  淑  美
中      華      民      國      九十一      年      八    月    十三    日
中華民國刑法第二百八十四條
 (過失傷害罪)
因過失傷害人者，處六月以下有期徒刑、拘役或五百元以下罰金，致重傷者，處一年
以下有期徒刑、拘役或五百元以下罰金。
從事業務之人，因業務上之過失傷害人者，處一年以下有期徒刑、拘役或一千元以下
罰金，致重傷者，處三年以下有期徒刑、拘役或二千元以下罰金。
